【裁判字號】    95,交聲,172
【裁判日期】    950814
【裁判案由】    違反道路交通管理處罰條例聲明異議
【裁判全文】
臺灣苗栗地方法院交通事件裁定        95年度交聲字第172 號
    原處分機關   交通部公路總局新竹區監理所苗栗監理站
    異  議  人
    即受處分人   沅冠企業股份有限公司
    代  表  人    甲○○
上列異議人因違反道路交通管理處罰條例案件，對於交通部公路
總局新竹區監理所苗栗監理站於民國95年2 月27日以竹監苗字第
裁54-Z00000000號裁決所為之處分（原舉發案號：內警政署國道
公路警察局公警局交字第Z00000000 號），聲明異議，本院裁定
如下：
    主  文
原處分撤銷。
沅冠企業股份有限公司不罰。
    理  由
一、按汽車駕駛人駕駛聯結車、大客車、大貨車，有下列情形之
    一者，汽車所有人及駕駛人各處新臺幣4萬元以上8萬元以下
    罰鍰，並當場禁止其駕駛：四、領有大貨車駕駛執照，駕駛
    大客車、聯結車或持大客車駕駛執照，駕駛聯結車。違反第
    一項情形，並記該汽車違規紀錄一次。汽車所有人如已善盡
    查證駕駛人駕駛執照資格之注意，或縱加以相當之注意而仍
    不免發生違規者，汽車所有人不受本條之處罰。道路交通管
    理處罰條例第21條之1 第1 項第4 款、第2 項、第3 項分別
    定有明文。
二、原處分旨意略以：異議人即受處分人沅冠企業股份有限公司
    之司機乙○○於民國95年2 月27日13時50分駕駛車牌號碼70
    1-HF號營業大貨曳引車，行駛於國道一號公里北向128 公里
    時，為警發現司機乙○○持有大貨車卻駕駛聯結車之違規，
    經國道公路警察局第三警察隊警員舉發，並將舉發單郵寄給
    異議人，嗣原處分機關於95年5 月17日以竹監苗字第裁54-Z
    00000000號違反道路交通管理事件裁決書，依道路交通管理
    處罰條例第21條之1 第1 項第4 款之規定，裁處汽車所有人
    即異議人罰鍰新臺幣4 萬元，並吊扣該車牌及行車執照3 個
    月。
三、異議意旨略以：該公司在司機應徵當時有要求提出駕駛執照
    影本，以製作人事資料，但是司機未攜帶，正式任職又因繁
    忙而忘記提出，且司機不知道大貨車掛上聯結車尾車，是需
    要職業聯結車駕駛執照才能駕駛，故誤觸法網，請從輕發落
    。
四、經查：異議人即受處分人沅冠企業股份有限公司之司機乙○
    ○於95年2 月27日13時50分駕駛車牌號碼701-HF號營業大貨
    曳引車，行駛於國道一號公里北向128 公里時，為警發現司
    機乙○○持有大貨車卻駕駛聯結車之違規，經國道公路警察
    局第三警察隊警員舉發，並將舉發單郵寄給異議人，嗣原處
    分機關於95年5 月17日以竹監苗字第裁54-Z00000000號違反
    道路交通管理事件裁決書，依道路交通管理處罰條例第21條
    之1 第1 項第4 款之規定，裁處汽車駕駛人即異議人罰鍰新
    臺幣4 萬元，並依據同條項第2 項吊扣牌照3 個月，有上開
    裁決書、原舉發機關95年3 月16日公警局交字第Z00000000
    號舉發違反道路交通管理事件通知單等件影本附卷可稽，且
    異議人及當日違規之司機乙○○並不否認上開違規，僅係辯
    稱：司機不知道大貨車掛上尾車會變成聯結車，公司有核發
    駕駛手冊，並將規定事項公布在公佈欄云云。查本件司機乙
    ○○在本院訊問時證稱：違規當日因尾車妨礙他人，有人一
    再打電話催促把尾車開走，而老闆又很晚起床，在無法請示
    ，臨時把尾車加掛，並不知道大貨車加掛尾車會變成聯結車
    ，經過此事件已經有聯結車執照等語，有本院95年8 月2 日
    筆錄在卷足憑，顯見異議人辯稱：該公司在應徵時，司機乙
    ○○係駕駛大貨車，為大貨車司機，該公司確實提供大貨車
    供司機駕駛乙○○駕駛，並不知道司機乙○○會臨時加掛尾
    車，變成聯結車等情係有可能性，且警察查獲司機乙○○違
    規當時乙○○確實持有大貨車執照，故異議人所聘僱之司機
    乙○○臨時起意把大貨車加掛尾車，並非異議人公司經營之
    常態，且非異議人所能管理，即異議人所辯與常情相符，應
    堪採信；且異議人在應徵司機當時，亦提供司機手冊供司機
    參酌，有證人乙○○之證詞可證，從而異議人為汽車所有人
    ，在司機乙○○臨時起意加掛尾車而造成持有大貨車駕駛執
    照駕駛聯結車之違規，應係司機乙○○臨時所為，並非異議
    人經營大貨車之常態，異議人縱加以相當之注意，亦無法避
    免，應可適用道路交通管理處罰條例第29條之11第1 項第3
    項，已善盡查證駕駛人駕駛執照資格之注意，或縱加以相當
    之注意而仍不免發生違規者，汽車所有人不受本條之處罰之
    規定。從而，原處分機關依據道路交通管理處罰條例第21條
    之1 第1 項規定，遽予裁處異議人罰鍰新臺幣4 萬元，並吊
    扣行車執照3 個月，即有未洽，本件異議為有理由，爰撤銷
    原處分，另諭知異議人不罰之裁定。
五、據上論結，應依道路交通案件處理辦法第20條前段，裁定如
    主文。
中    華    民    國   95    年    8     月    14     日
                    交通法庭   法  官  張珈禎
以上正本證明與原本無異。
如不服本裁定應於送達後5日內向本院提出抗告狀。
                               書記官  黃雅琦
中    華    民    國    95    年    8     月    14    日


司法院資訊處製作；財團法人民間司法改革基金會備份。
